臺灣臺東地方法院民事判決　　　　　　　　95年度訴字第85號
原　　　告　乙○○
訴訟代理人　丙○○
　　　　　　　　　　送達代收.
　　　　　　　　　　群街231.
被　　　告　丁○○
　　　　　　戊○○
上　一　人
訴訟代理人　己○○
上列當事人間債務人異議之訴事件，本院於民國96年1月18日言
詞辯論終結，判決如下：
    主  文
臺灣臺東地方法院九十五年度執字第八四二號請求分割遺產執行
事件，就原告所為之強制執行程序應予撤銷。
訴訟費用由被告負擔。
    事實及理由
一、被告戊○○經合法通知，未於言詞辯論期日到場，核無民事
    訴訟法第386條各款所列情形，爰依原告之聲請，由其一造
    辯論而為判決。
二、原告主張：兩造之父劉守海於民國86年5月3日去世，兩造及
    劉謝滿妹、劉月娥、己○○、丙○○、劉月琴、劉乃瑄、劉
    月棠、劉雅等11人為繼承人。原告於93年4月27日對被告
    及劉謝滿妹、劉月娥、己○○、丙○○、劉月琴、劉乃瑄、
    劉月棠、劉雅等人起訴請求分割遺產，被告於93年4月間
    出具同意書予丙○○，同意因裁判分割所取得之遺產歸丙○○所有。鈞院臺東簡易庭於94年3月4日以93年度東簡字第96
    號判決原告應補償被告各新臺幣（下同）852,195元確定。
    被告以93年度東簡字第96號判決為執行名義，向鈞院民事執
    行處對原告聲請強制執行（95年度執字第842號）。惟丙○○已於95年4月26日將其基於同意書對被告所取得之權利讓
    與原告，原告自得基於上開同意書請求被告各給付852,195
    元，並以該債權對被告主張抵銷。若不能抵銷，被告之權利
    亦因混同而消滅。鈞院95年度執字第842號執行案件之執行
    名義即鈞院臺東簡易庭93年度東簡字第96號判決成立後，有
    消滅被告請求之事由發生。爰依強制執行法第14條第1項規
    定提起債務人異議之訴等語。並聲明：鈞院95年度執字第84
    2號請求分割遺產執行事件，就原告所為之強制執行程序應
    予撤銷。
三、被告則以：被告寫同意書予丙○○，係同意丙○○保管家產
    ，不要讓家產外流，並非將家產歸給丙○○等語置辯。並聲
    明：原告之訴駁回。
四、得心證之理由：
  　按執行名義成立後，如有消滅或妨礙債權人請求之事由發生
　　，債務人得於強制執行程序終結前，向執行法院對債權人提
 　 起異議之訴，強制執行法第14條第1項前段定有明文。原告
    主張被告以本院臺東簡易庭93年度東簡字第96號判決為執行
    名義，向本院民事執行處對原告聲請強制執行等事實，業據
    調閱本院民事執行處95年度執字第842號執行卷查明屬實，
    復為被告所不爭執，堪信為真正。是本件爭點在於本院臺東
    簡易庭93年度東簡字第96號判決成立後，有無消滅被告請求
    之事由發生？經查：
  (一)原告主張劉守海於86年5月3日去世，兩造及劉謝滿妹、劉月
    娥、己○○、丙○○、劉月琴、劉乃瑄、劉月棠、劉雅等
    11人為其繼承人。劉守海留有遺產1.臺東縣池上鄉○○段水
    墜小段94之1、95、98、153、154、155地號土地（下稱系爭
    土地）。2.臺東縣池上鄉○○村○○路2號建物（下稱系爭
    建物）。3.臺東縣池上鄉農會帳號00000000000000存款1,30
    0,141元（下稱系爭存款）。4.現金1萬元。原告於93年4月
    27日對被告及劉謝滿妹、劉月娥、己○○、丙○○、劉月琴
    、劉乃瑄、劉月棠、劉雅等人起訴請求分割被繼承人劉守
    海之遺產，經本院臺東簡易庭於94年3月4日以93年度東簡字
    第96號判決系爭土地及系爭建物分歸原告所有；系爭存款其
    中852,195元分歸劉謝滿妹所有，另447,946元分歸丙○○所
    有；現金1萬元分歸丙○○所有；原告另應補償被告2人、己○○、劉月娥、劉月琴、劉乃瑄、劉月棠、劉雅各852,19
    5元確定之事實，業據本院調閱臺東簡易庭93年度東簡字第
    96號卷查明無訛，復為被告丁○○所不爭執，堪信為真實。
    又被告於93年4月間在本院卷第17頁、第18頁之同意書上簽
    名之事實，為被告所不爭執。該同意書明載：「按立書人與
    丙○○等人共同繼承坐落台東縣池上鄉○○段水墜小段九四
    之一、九五、九八、一五三、一五四、一五五號等五筆土地
    及門牌號碼台東縣池上鄉○○村○○路二號建物及被繼承人
    設於池上鄉農會帳號0000000000000帳戶內之款項及其他遺
    產，因部分繼承人不同意協議分割遺產，立書人茲同意由丙○○或其他繼承人提出訴訟以求裁判分割，立書人因該裁判
    分割（或訴訟上成立和解）所取得之遺產，同意歸丙○○所
    有，以感念丙○○長期照顧父母之孝心，恐空口無憑，特立
    本書為證。」等語，可見被告係為感念丙○○長期照顧父母
    之孝心，而將因裁判分割所取得之遺產歸給丙○○，非僅由
    丙○○保管遺產，亦未限制遺產之種類甚明。質之原告訴訟
    代理人丙○○亦明確陳稱：「我母親自86年中風時起至95年
    4月過世前均由我照顧，我找我弟弟（被告2人）談，戊○○
    之前有欠我160多萬，戊○○說要把遺產中應得的部分讓給
    我抵帳。丁○○是因為他把遺產中應得的部分讓給我，我就
    不向他請求照顧母親的費用，沒有約定家產不留給外人，更
    何況現在家產也沒有外流。戊○○也沒有要把土地登記在我
    名下的意思，因為他們都知道我名下不能有財產，因為我經
    營的公司於88年破產。」等語（見本院卷第69頁）。被告辯
    稱：僅係同意丙○○保管家產，並非歸給丙○○云云，洵不
    足採。準此，丙○○自得基於上開同意書請求被告交付因裁
    判分割所取得之遺產，亦即請求被告各給付852,195元。
  (二)按債權人得將債權讓與於第三人，債權之讓與，經讓與人或
    受讓人通知債務人，對於債務人發生效力，此觀民法第294
    條第1項、第297條第1項規定自明。丙○○於95年4月26日將
    基於同意書對被告所取得之債權讓與原告，並於本件訴訟中
    將債權讓與通知被告，該債權已移轉於原告。次按2人互負
    債務，而其給付種類相同，並均屆清償期者，各得以其債務
    ，與他方之債務，互為抵銷。原告取得丙○○之債權後，兩
    造互負債務，經互為抵銷後，被告對原告之債權業已消滅，
    自屬執行名義成立後，有消滅被告請求之事由發生。
  (三)從而，原告本於強制執行法第14條第1項規定，請求撤銷本
    院95年度執字第842號請求分割遺產執行事件，就原告所為
    之強制執行程序，為有理由，應予准許。又原告此部分請求
    既有理由，原告另主張被告債權因混同而消滅乙節，即毋庸
    再為審究，併此敘明。
五、本件事證已臻明確，兩造其餘之攻擊防禦方法，核與判決之
 　 基礎無影響，毋庸一一論述，併此敘明。
六、訴訟費用負擔之依據：民事訴訟法第78條、第85條第1項前
    段。
中　　華　　民　　國　　96　　年　　1 　　月　　31　　日
                  民事庭  審判長法  官   楊智勝
                                法  官   林恒祺
                                法  官   陳弘能
以上正本係照原本作成。
如對本判決上訴，須於判決送達後廿日內向本院提出上訴狀。
中　　華　　民　　國　　96　　年　　2　　月　　  1　　日
                                書記官　蕭家玲
